【裁判字號】    95,簡上,227
【裁判日期】    951228
【裁判案由】    侵占
【裁判全文】
臺灣嘉義地方法院刑事判決             95年度簡上字第227號
上  訴  人  臺灣嘉義地方法院檢察署檢察官
被      告  甲○○
上列上訴人因侵占案件，不服本院嘉義簡易庭95年度嘉簡字第
1114號中華民國95年8月31日所為第一審判決（聲請簡易判決處
刑書案號：臺灣嘉義地方法院檢察署95年度偵字第5312號），提
起上訴，本院管轄之第二審合議庭判決如下：
    主  文
上訴駁回。
    事  實
一、甲○○前因違反槍砲彈藥刀械管制條例案件，經本院於民國
    88年1月22日以87年度訴字第603號判決判處應執行有期徒刑
    5年4月確定（確定日期為88年2月24日），甫於92年4月23日
    因縮短刑期假釋出獄，並於93年6月3日保護管束期滿，未經
    撤銷假釋而以已執行完畢論。詎甲○○仍不知悔改，與乙○
    ○先於94年7月間某日，向林淑芳借款新臺幣（下同）30萬
    元，其中甲○○借得10萬元、乙○○借得20萬元後，乙○○
    為清償上開借款復於94年11月間某日，在不詳處所，將約
    500斤之茶葉委由甲○○出售，約定所得款項應交由林淑芳
    以償還乙○○上開債務。甲○○即將乙○○所託付之上開茶
    葉，另委由張碩修及真實姓名年籍不詳綽號「阿凱」之成年
    男子販賣。嗣張碩修以每斤550元之代價售出150斤茶葉得款
    共8萬2500元後，於94年12月底某日，甲○○竟意圖為自己
    不法之所有，未依乙○○之委託代為償還對林淑芳之債務，
    反同意由張碩修扣除其前所積欠之借款4萬9500元，僅收取
    餘款3萬3000元，繼將上開餘款自行花用殆盡，而以此方式
    侵占乙○○之貨款共8萬2500元。
二、案經林淑芳告發臺灣嘉義地方法院檢察署檢察官偵查後聲請
    簡易判決處刑。
    理  由
一、證據能力部分：被告甲○○於言詞辯論終結前，對於證人張
    碩修、乙○○於檢察事務官詢問時之證詞等傳聞證據，均同
    意作為證據，且對證據能力，未為異議，前述證據復無顯不
    可信之情況，本院審酌採納該等傳聞證據，無礙被告於程序
    上之彈劾詰問權利，認前開傳聞證據合於刑事訴訟法第159
    條之5第1項規定，因而具備證據能力，合先敘明。
二、認定犯罪事實所憑之證據及其認定之理由：
(一)、訊據被告甲○○對於乙○○曾交付500斤茶葉委託伊販賣，
    伊再將其中之150斤轉託張碩修販賣，嗣張碩修販售茶葉得
    款8萬2500元後，伊同意張碩修扣除先前積欠之債務4萬9500
    元，僅交付3萬3000元，嗣伊因經濟狀況不佳，為生活開銷
    之用，繼將該3萬3000元款項花用殆盡等情節均坦承不諱。
(二)、證人張碩修於檢察事務官詢問時亦證述：我約將90斤茶葉錢
    拿來抵債，60斤的錢有交給被告，茶葉錢是在94年12月底交
    給被告的等語（見95年度交查字第345號卷第13頁）。
(三)、證人乙○○於檢察事務官詢問時亦證稱：94年11月間委託被
    告賣茶葉，因為急於還錢給林淑芳，茶葉數量將近500斤，
    被告販賣後並未交還所得款項等語（見95年度交查字第345
    號卷第7、24頁）。
(四)、綜上，被告侵占犯行，至為灼然，本件事證明確，被告犯行
    洵堪認定，應予依法論科。
三、按刑法上之背信罪，為一般的違背任務之犯罪，而同法之侵
    占罪，則專指持有他人所有物以不法之意思，變更持有為所
    有侵占入己者而言。故違背任務行為，苟係其持有之他人所
    有物，意圖不法據為己有，即應論以侵占罪，不能援用背信
    之法條處斷（最高法院42年台上字第402號判例意旨參照）
    。又按刑法上之背信罪，係指為他人處理事務之人，以侵占
    以外之方法，違背任務，損害本人利益之行為而言。若侵占
    罪，則以侵占自己持有他人之物為其特質，至其持有之原因
    如何，可以不問，故就處理他人事務之持有物，以不法所有
    之意思，據為己有，係屬侵占罪，而非背信罪（最高法院30
    年上字第2633號判例意旨參照）。查被告同意由證人張碩修
    扣除其前所積欠之借款4萬9500元，並將所餘貨款3萬3000
    元自行花用殆盡之行為，均屬侵占為被害人乙○○處理事務
    而持有之金錢，係犯刑法第335條第1項之侵占罪，而不再論
    以背信罪。且被告前後2次行為，時間緊接，侵害同一之法
    益，各行為之獨立性極為薄弱，依一般社會健全觀念，在時
    間差距上，難以強行分開，在刑法評價上，以視為數個舉動
    之接續施行，合為包括之一行為予以評價，較為合理，為接
    續犯，而為包括之一罪。
四、新舊法比較之說明：
(一)、被告行為後，95年6月14日修正公布，同年7月1日施行之刑
    法施行法第1條之1第1項、第2項前段增訂「中華民國94年1
    月7日刑法修正施行後，刑法分則編所定罰金之貨幣單位為
    新臺幣。94年1月7日刑法修正時，刑法分則編未修正之條文
    定有罰金者，自94年1月7日刑法修正施行後，就其所定數額
    提高為30倍。」等內容。而被告所犯之刑法第335條第1項、
    自72年6月26日（即罰金罰鍰提高標準條例修正公布日）迄
    今未修正，其罰金法定刑為「1千元」，貨幣單位乃「銀元
    」，依罰金罰鍰提高標準條例第1條前段提高10倍，為「銀
    元1萬元」，依現行法規所定貨幣單位折算新台幣條例第2條
    折算為「新臺幣3萬元」。刑法施行法於95年7月1日施行後
    ，所定罰金之貨幣單位為新臺幣，就其所定數額提高30倍，
    刑法第335條第1項之罰金法定刑「1千元」，依該規定折算
    ，亦為「新臺幣3萬元」。是刑法施行法前開條文修正後，
    刑法第335條第1項「罪刑」並未變更。刑法施行法第1條之1
    第1項、第2項前段之法律效果乃將刑法分則罰金刑之貨幣單
    位從「銀元」轉換為「新臺幣」，係一貨幣單位準據法，修
    正意旨亦止於釐清吾國先前易生混淆之貨幣單位系統，與罪
    刑無涉，尚無刑法第2條第1項新舊法比較適用之問題，自應
    適用現行有效之法律。
(二)、次查被告前因違反槍砲彈藥刀械管制條例案件，經本院以87
    年度訴字第603號判決判處應執行有期徒刑5年4月確定，甫
    於92年4月23日因縮短刑期假釋出獄，繼於93年6月3日保護
    管束期滿，未經撤銷假釋而以已執行完畢論，有臺灣高等法
    院被告前案紀錄表在卷可按，其受有期徒刑之執行完畢，於
    5 以內故意再犯本件有期徒刑以上之罪，不論依修正前之刑
    法第47條，或修正後之刑法第47條第1項之規定，均構成累
    犯，對被告而言並無有利或不利之情形，自不生新舊法比較
    之問題，應逕依現行刑法第47條第1項之規定，論以累犯，
    並加重其刑。
(二)、刑法第335條第1項之罪之法定本刑中關於罰金刑最低刑度部
    分，依修正後刑法第33條第5款規定為「新臺幣1千元以上，
    以百元計算之」，較舊法所定罰金最低刑度為「銀元1元以
    上」為重，依刑法第2條第1項規定，以舊法為有利於被告。
(三)、易科罰金之折算標準，依修正前刑法第41條第1項前段、修
    正前罰金罰鍰提高標準條例第2條（現已刪除），以銀元3百
    元即新臺幣9百元折算1日，修正後提高為以新臺幣1千元、2
    千元或3千元折算1日，經比較新舊法，以行為時之舊法有利
    於被告，應適用舊法。
(四)、綜其全部罪刑之結果而為比較後，以上均應適用行為時之規
    定。
五、原審以被告前開犯行罪證明確，依刑法第335條第1項、第47
    條第1項、第41條第1項前段（修正前）、第33條第5款（修
    正前），刑法施行法第1條第1項、第2項前段，罰金罰鍰提
    高標準條例第第2條（廢止前），逕以簡易判決判處被告有
    期徒刑3月，並諭知如易科罰金以銀元300元即新台幣900折
    算1日。經核其認事用法均無違誤，量刑亦尚屬妥適，上訴
    人提起上訴，謂被告任由證人張碩修扣抵欠款4萬9500元，
    應另成立背信罪，原審疏未審酌背信部分，僅就侵占部分判
    刑，而有已受請求之事項未予判決云云。然查檢察官所指該
    部分行為，亦應成立侵占罪，已如上述，是上訴人之上訴，
    為無理由，應予駁回。
據上論斷，應依刑事訴訟法第455條之1第1項、第3項、第368條
，判決如主文。
本案經檢察官陳慧玲到庭執行職務。
中    華    民    國    95    年    12    月    28    日
                  刑事第五庭  審判長法  官  林信旭
                                    法  官  張道周
                                    法  官  洪嘉蘭
上列正本證明與原本無異。
本件不得上訴。
中    華    民    國    95    年    12    月    28    日
                                    書記官  吳明蓉
附錄法條：
中華民國刑法第335條第1項
意圖為自己或第三人不法之所有，而侵占自己持有他人之物者，
處5年以下有期徒刑、拘役或科或併科1千元以下罰金。


司法院資訊處製作；財團法人民間司法改革基金會備份。
